【裁判字號】    96,訴,1959
【裁判日期】    980123
【裁判案由】    損害賠償
【裁判全文】
臺灣桃園地方法院民事判決              96年度訴字第1959號
原      告  辛○○
訴訟代理人  謝淑芬律師
被      告  丙○○
                      弄15號.
上列當事人間請求損害賠償事件，於民國97年12月26日言詞辯論
終結，本院判決如下：
    主      文
原告之訴及其假執行之聲請均駁回。
訴訟費用由原告負擔。
    事實及理由
一、本件原告起訴以癸○○、丙○○為被告，後撤回對於癸○○
    之起訴，癸○○同意原告撤回（見本院卷第223 頁），已生
    合法撤回效力。
二、原告主張：(一)原告與癸○○本為夫妻，被告明知原告之夫癸○○為有配偶之人，仍自民國93年6 月起持續與癸○○親密
    交往，被告涉及妨害家庭，復對於原告提出妨害名譽告訴，
    兩造嗣於96年1 月16日簽訂和解書，約明被告撤回告訴並放
    棄民事求償，且日後不得與癸○○有任何違反法律所禁止之
    不當行為，否則應無條件賠償原告新台幣（下同）1,000,00
    0 元。詎嗣後被告竟仍繼續與癸○○親密交往出雙入對，甚
    自96年5 月間起在桃園縣龍潭鄉○○路○○段495 巷28弄15
    號被告住處同居或過夜，被告所為涉及刑法妨害家庭罪，並
    違反前揭和解書約定，原告自得依上開和解書約定請求被告
    賠償損害。(二)被告雖辯稱其與癸○○僅為舊識知己好友云云
    ，惟從：(1)96年5 月下旬某日晚間7 、8 時，被告開車搭載
    癸○○前往壢新醫院就診結束後，在該醫院停車場等待取車
    時，撫摸癸○○頭部、臉部及下巴，且2 人肢體親密碰觸；
    (2)96年6 月間某日，被告與癸○○一同前往汽車保養廠；(3)
    96年10月初某日清早，癸○○騎機車由被告住處唯一巷口離
    開；(4)96年10月12日，癸○○於其任職國防大學理工學院調
    查其與被告所涉及不正常男女關係時，自承因租賃關係夜宿
    被告住處等情觀之，被告所為早已逾越普通朋友關係，破壞
    原告家庭，顯係故意以背於善良風俗之方法，侵害原告之人
    格權及基於配偶關係之身分法益而情節重大，致原告精神痛
    苦不堪，終與癸○○離異，爰依前揭和解書約定及民法第18
    4 條第1 項、第195 條第1 項前段、第3 項規定，請求被告
    賠償損害等語，並聲明：(1)被告應給付原告1,000,000 元及
    自起訴狀繕本送達翌日起至清償日止，按年息5%計算之利息
    。(2)願供擔保請准宣告假執行。
三、被告則以：(一)兩造於96年1 月16日簽訂和解書，就兩造各自
    所提妨害名譽及妨害家庭等民、刑事訴訟達成和解，並經雙
    方同意拋棄所有刑事告訴及民事賠償之權利，原告自不得再
    以96年1 月16日前被告與癸○○間之電子郵件內容作為本件
    請求之事實及證據。(二)被告與癸○○為舊識知己好友，並無
    親密關係與男女之愛，亦無通姦或同居，更無違反法律所禁
    止之不當行為，被告與原告達成和解後，即與癸○○保持適
    當之距離，僅偶爾基於友人之關心予以協助照護，難謂有何
    暗地交往情事，原告聘請徵信社跟拍之相片中人固為被告，
    惟該相片所示情節實係：(1)96年5 月間某日，癸○○因車禍
    事故致頭部受傷併出血，右眼視力模糊，無法自行就醫，央
    請被告開車陪同至桃園縣平鎮市壢新醫院看診，且因癸○○
    身體不適，被告遂予以安慰照護，不應就雙方偶有肢體碰觸
    即認定2 人有親密撫摸，逾越朋友關係，造成原告損害。(2)
    96年6 月間某日，被告欲出售汽車，因恐遭車行訛詐，商請
    癸○○同至車行詢價，癸○○基於朋友道義答應幫忙，雙方
    並無逾矩行為，亦不應依此逕認被告破壞原告家庭，故意以
    背於善良風俗之方法加損害於原告。(3)96年10月間某日癸○○獨自騎機車出現在被告住所附近，然此充其量僅能證明被
    告與癸○○因朋友情義而偶有往來，無法證明被告與癸○○
    同居或親密交往關係。(三)被告否認與癸○○間有租賃關係存
    在，被告自96年間起獨自居住於桃園縣龍潭鄉○○路○○段
    495 巷28弄15號房屋，並未將該房屋分租他人，亦未與他人
    同居，縱癸○○遭其任職國防大學理工學院處分，惟國防大
    學理工學院調查報告僅概括論述，並無被告與癸○○不正當
    交往具體事證，該調查報告不能證明被告與癸○○有何不正
    當男女關係或違反法律所禁止之不當行為。(四)原告援引最高
    法院55年度台上字第2053號判例、臺灣臺北地方法院96年度
    訴字第8321號判決之基礎事實與本件不同，原告自不得依此
    主張被告應負損害賠償責任等語資為抗辯，並為答辯聲明：
    原告之訴駁回。
四、兩造不爭執之事實：
  (一)原告與癸○○於85年2 月6 日結婚，於97年8 月21日離婚，
    有戶役政資料在卷可稽。
  (二)兩造前因妨害名譽等事於96年1 月16日簽訂和解書，和解書
    第3 條約定：「甲方（即被告）保證日後不得與乙方（即原
    告）配偶癸○○有任何違反法律所禁止之不當行為…」，第
    4 條約定：「甲、乙方應撤回對甲方所進行之民、刑事訴訟
    （已提出者應撤回，未進行訴訟者不得提出），並拋棄所有
    刑事告訴及民事賠償之權利。（以契約簽訂時雙方已發生之
    民刑事糾紛為限）。」，第5 條約定：「甲乙雙方應確實遵
    守本契約，如有違背本契約所約定之事項，應無條件賠償他
    方壹佰萬元整。」，有和解書影本1 件在卷可稽（見本院卷
    第5 頁至第6 頁）。
五、兩造各以前揭情詞主張及抗辯，本件應審酌爭點厥為：被告
    於96年1 月16日與原告簽訂和解書後，是否與癸○○有通姦
    或同居，或有違反夫妻忠貞義務而交往行為？是否符合和解
    書所定損害賠償要件？是否該當不法侵害原告基於配偶關係
    之身分法益而情節重大？茲論斷如後：
  (一)按「當事人主張有利於己之事實者，就其事實有舉證之責任
    。」，民事訴訟法第277 條前段定有明文。又主張法律關係
    存在之當事人，須就該法律關係發生所須具備之特別要件，
    負舉證之責任。而此特別要件之具備，苟能證明間接事實並
    據此推認要件事實雖無不可，並不以直接證明者為限，惟此
    經證明之間接事實與要件事實間，須依經驗法則足以推認其
    因果關係存在者，始克當之。倘負舉證責任之一方所證明之
    間接事實，尚不足以推認要件事實，縱不負舉證責任之一方
    就其主張之事實不能證明或陳述不明、或其舉證猶有疵累，
    仍難認負舉證責任之一方已盡其舉證責任，自不得為其有利
    之認定（最高法院91年度台上字第1613號判決參照）。
  (二)查原告提出相片指稱被告與癸○○於96年5 月29日在壢新醫
    院停車場外等待取車、被告與癸○○於96年6 月間某日同往
    全民汽車保修廠及癸○○於96年10月初某日騎乘機車出現在
    被告住處附近等情（見本院卷第10頁至第15頁、第51頁至第
    74頁），觀諸原告所提上開照片內容，被告固有以手觸摸癸○○頭部、臉部及下巴之舉動及與癸○○偕同站在汽車保修
    廠前，惟不能證明其間有逾越異性友人通常往來之程度而有
    不正常男女關係。另就前開癸○○騎乘機車相片部分，證人
    即徵信社人員乙○○證稱：該相片係伊於96年10月間某日上
    午7 時許，在被告住處巷口拍攝等語（見本院卷第228 頁）
    ，然癸○○縱有於前開時、地騎乘機車經過被告住處巷口，
    尚不足以證明癸○○斯時確係由被告住處離開，進而推論有
    在被告住處過夜之事實。經核前揭相片，不足以推認被告與
    癸○○間確有通姦或同居或係超乎已婚者與異性友人通常往
    來程度之不正常男女關係。
  (三)癸○○於任職單位國防大學理工學院監察官訪談時陳稱與被
    告僅係正常男女好友關係，有因租賃關係住宿，無性行為發
    生，並拒絕提出租賃契約等情，有國防大學理工學院97年3
    月25日國學理輻字第0970000613號函附相關調查紀錄資料可
    佐（原件檢還國防大學理工學院）。癸○○陳稱：是學校擔
    心事態擴大影響學校軍譽，要伊提出合理進出被告住處的解
    釋，但實際上伊沒有住在被告住處，也沒有租賃關係，是監
    察官要伊自請處分等語（見本院卷第154 頁）。證人即被告
    乾媽戊○○證稱：被告住處於96年7 月前是居家，之後被告
    公司遷入該住處營業，伊於96年7 月後約1 個月1 、2 次前
    往被告住處過夜，並幫忙打掃房間，除見到被告及小孩衣物
    外，並未見到其他男性衣物等語（見本院卷第197 頁至第19
    9 頁），依此癸○○前揭所陳並無租賃於被告住處應屬可信
    。癸○○於任職機關訪談時即否認與被告間有何踰矩行為，
    雖其有杜撰租賃情事之事實，或有其應付任職機關訪談之考
    量，不足以推論其與被告間確有同居或其他不正常男女關係
    。
  (四)證人即原告友人壬○○證稱：96年10月4 日凌晨陪同原告等
    同往桃園縣龍潭鄉○○路○○段495 巷28弄15號被告住處，
    有聽見同行徵信社人員及甲○○稱癸○○騎乘機車隨同警車
    駛出等語；證人即原告友人甲○○證稱：伊與原告、壬○○
    及徵信社人員於96年10月4 日凌晨2 點半到被告住處外等到
    天亮即約上午7 時50分左右，後來原告及壬○○去上廁所，
    伊1 人在花園外面的大鐵門旁等，警察車來了問伊等誰，伊
    說等樓上的人，鐵門就開了，警察進去，伊沒有進去，10分
    鐘後，警察出來，癸○○就騎著機車從警車旁邊騎出來，當
    天癸○○有戴安全帽，衣著伊記不起來等語；證人乙○○證
    稱：當天伊先報警，會同警方敲門但無回應，後有人報警，
    警車開進去，後來沒多久癸○○騎機車跟著警車後面出來，
    依機車車牌及車型可確定是癸○○等語（以上證人證詞見本
    院卷第225 頁至第228 頁）。依被告住所轄區桃園縣政府警
    察局龍潭分局龍潭派出所員警工作紀錄簿記載，該日2 時至
    4 時巡邏員警為己○○、劉俊德，4 時至6 時巡邏員警為劉
    明芳、洪正聰（實際應為魏嘉潁），6 時至8 時巡邏員警為
    庚○○、丁○○，劉俊德、庚○○出具職務報告均稱當日到
    場執行勤務，並無發現或護送癸○○離去情事，劉明芳於公
    務電話紀錄亦稱前往處理通報之妨害安寧事件，惟至該處未
    發現妨害安寧情事，遂繼續巡邏，有桃園縣政府警察局龍潭
    分局97年9 月9 日龍警分刑字第0979018864號函暨所附職務
    報告及員警工作紀錄簿影本、97年10月9 日龍警分刑字第09
    79020720號函暨所附勤務表、員警工作紀錄簿影本、職務報
    告及公務電話紀錄簿影本在卷可按（見本院卷第256 頁至第
    258 頁、第285 頁至第290 頁），庚○○、劉明芳於本院公
    務電話紀錄均稱當日到場處理青少年滋事案件及妨害安寧案
    件，並無見到妨害家庭事等語，劉俊德則稱當日與己○○到
    場，有看到原告等人，告知若住戶不開門無法強行進入，有
    按門鈴3 、4 次無人應門即離開，不知後續處理情形等語，
    有本院公務電話紀錄可稽（見本院卷第292 頁至第294 頁）
    ，並據證人己○○、劉俊德證述確實（見本院卷第275 頁、
    第301 頁至第302 頁），證人丁○○、庚○○復均證稱：當
    日到場未見男士騎乘機車出來情事（見本院卷第321 頁至第
    324 頁、第347 頁至第348 頁）。前開證人壬○○、甲○○
    、乙○○證述情節顯與前揭警員證述情節不合，衡以證人壬○○並未親見該機車騎士，證人甲○○所見機車騎士頭戴安
    全帽，是否得辨識確為癸○○並非無疑，另證人乙○○係原
    告委託徵信社人員，證詞難免偏頗不得遽信，而前開員警與
    兩造均無親故，所為證述互核相符應屬實情，堪可憑信，則
    不能遽認癸○○確有於前開時、地自被告住處騎乘機車離去
    情事，遑論據以推認被告與癸○○間確有同居或共同過夜之
    事實。
  (五)此外，原告就其主張被告與癸○○間有通姦、同居或係超乎
    已婚者與異性友人通常往來程度之不正常男女關係之事實不
    能舉證以實其說，要難認定其主張之事實為真正，即不能認
    定被告該當和解書所定與癸○○有任何違反法律所禁止之不
    當行為，或有不法侵害原告基於配偶關係之身分法益而情節
    重大之情事。
六、綜上所述，原告主張並非可採，被告抗辯則屬可取。從而，
    原告依前揭和解書約定及民法第184 條第1 項、第195 條第
    1 項前段、第3 項規定，請求被告給付1,000,000 元及自起
    訴狀繕本送達翌日起至清償之日止，按年息5%計算之利息，
    為無理由，應予駁回；其假執行之聲請，亦因失所附麗，應
    併予駁回。
七、本件事證已臻明確，兩造其餘攻擊、防禦方法，與判決之結
    果不生影響，無庸逐一論究，末此敘明。
八、據上論結，本件原告之訴為無理由，依民事訴訟法第78條，
    判決如主文。
中    華    民    國    98    年    1    月    23     日
                  民事第三庭    法  官  熊祥雲
以上正本係照原本作成
如對本判決上訴，須於判決送達後20日內向本院提出上訴狀
中    華    民    國    98    年    1    月    23     日
                                書記官  陳惠萍


司法院資訊處製作；財團法人民間司法改革基金會備份。
